臺灣彰化地方法院刑事判決             100年度訴緝字第44號
公  訴  人  臺灣彰化地方法院檢察署檢察官
被      告  洪慧純
上列被告因違反毒品危害防制條例案件，經檢察官提起公訴（99
年度毒偵字第417號），本院改依簡式審判程序判決如下：
    主  文
洪慧純施用第一級毒品，累犯，處有期徒刑拾月。扣案之海洛因
陸包（合計驗餘淨重柒點肆公克），沒收銷燬之。又施用第二
級毒品，累犯，處有期徒刑伍月。應執行有期徒刑壹年。扣案之
海洛因陸包（合計驗餘淨重柒點肆公克），沒收銷燬之。
    事  實
一、洪慧純前於民國88年間因施用毒品案件，經臺灣臺中地方法
    院以 88年度毒聲字第907號裁定送觀察、勒戒後，認有繼續
    施用毒品之傾向，由同法院以88年度毒聲字第1216號裁定令
    入戒治處所施以強制戒治，嗣因其成效經評定合格，無繼續
    戒治必要，復經同法院以88年度毒聲字第1438號裁定停止戒
    治，所餘戒治期間付保護管束，詎其於保護管束期間違反保
    護管束應遵守事項情節重大，再經同法院以89年度毒聲字第
    1286號裁定撤銷停止戒治令入戒治處所施以強制戒治，於89
    年9月5日執行完畢釋放，並由臺灣臺中地方法院檢察署檢察
    官以 89年度戒毒偵字第501號為不起訴處分確定。復於91年
    間，因施用第一級毒品案件，經臺灣臺中地方法院檢察署檢
    察官提起公訴並聲請強制戒治，強制戒治部分，於92年12月
    16日執行完畢釋放出所，並由同法院以91年度訴字第2590號
    判處有期徒刑10月確定。其又因竊盜案件，經同法院判處有
    期徒刑1年，嗣經上訴後，由臺灣高等法院臺中分院撤銷原
    判決，改判有期徒刑8月確定，前開2案件，嗣經臺灣高等法
    院臺中分院以92年度聲字第337號裁定定其應執行有期徒刑1
    年 5月確定，經送監執行，於93年10月28日因縮刑期滿假釋
    付保護管束出監，迄 94年3月24日始因保護管束期滿假釋未
    經撤銷而視為執行完畢。其又於94年間，因施用第一、二級
    毒品案件，經臺灣臺中地方法院以 95年度訴字第164號判處
    有期徒刑 1年2月、7月，應執行有期徒刑1年7月，上訴後，
    經臺灣高等法院臺中分院以95年度上訴字第873號駁回上訴
    確定後，嗣經臺灣高等法院臺中分院以96年度聲減字第1614
    號裁定分別減刑為有期徒刑7月、3月15日，應執行有期徒刑
    10 月確定，經送監執行，於97年4月30日縮刑期滿執行完畢
    。詎仍不知悔改，分別基於施用第一級毒品海洛因及第二級
    毒品甲基安非他命之犯意，先於99年2月28日上午7時30分許
    ，在彰化醫院旁，以將第一級毒品海洛因粉末置入注射針筒
    內加水後，再以針筒注射之方式，施用第一級毒品海洛因 1
    次；又於 99年3月1日下午3時許，在其位於彰化縣溪州鄉○
    ○村○○路 84巷3號居所處，以將第二級毒品甲基安非他命
    置於吸食器內，以火燒烤吸食所產生煙霧之方式，施用第二
    級毒品甲基安非他命1次。嗣於99年3月1日晚上7時10分許，
    在同上居所為警查獲，並扣得海洛因6包（按本件扣押物品
    清單上記載為4包海洛因，經送請法務部調查局鑑定，拆封
    後實際檢視包數為6包，合計驗餘淨重7.43公克）及行動電
    話1支（含SIM卡1張），經警採集尿液送驗，結果呈嗎啡、
    可待因、安非他命及甲基安非他命陽性反應，始悉上情。
二、案經臺中縣警察局報請臺灣彰化地方法院檢察署檢察官偵查
    起訴。
    理  由
一、本件被告所犯為死刑、無期徒刑或最輕本刑為3 年以上有期
    徒刑以外之罪，其於準備程序中就被訴事實為有罪之陳述，
    經法官告知簡式審判程序之旨，並聽取公訴人之意見後，本
    院合議庭依刑事訴訟法第273 條之1 第1 項規定，裁定由受
    命法官獨任進行簡式審判程序，合先敘明。
二、上揭事實，業據被告洪慧純於警、偵訊及本院審理時均坦承
    不諱，且其於99年3月1日為警查獲時所採取之尿液，經送鑑
    驗結果，確呈安非他命、甲基安非他命、嗎啡、可待因陽性
    反應，此有臺中縣警察局刑警大隊偵五隊委託尿液代號、真
    實姓名對照表及詮昕科技股份有限公司 99年3月18日所出具
    之濫用藥物尿液檢驗報告各1紙附卷可稽，而扣案之粉末6包
    （合計驗餘淨重7.43公克）經檢驗結果，確認係第一級毒品
    海洛因，此有法務部調查局濫用藥物實驗室99年4月29日調
    科壹字第09923009760號鑑定書1份在卷足憑，應認被告之自
    白確與事實相符，洵堪採信。
三、按毒品危害防制條例於92年7 月9 日修正公布，自93年1 月
    9 日施行，其中第20條、第23條將施用毒品之刑事處遇程序
    ，區分為「初犯」及「5 年內再犯」、「5 年後再犯」。依
    其立法理由之說明：「初犯」，經觀察、勒戒或強制戒治後
    ，應為不起訴處分或不付審理之裁定；經觀察、勒戒或強制
    戒治執行完畢釋放後，「5 年內再犯」者，因其再犯率甚高
    ，原實施之觀察、勒戒及強制戒治既已無法收其實效，爰依
    法追訴或裁定交付審理。至於經觀察、勒戒或強制戒治執行
    完畢釋放後，「5 年後再犯」者，前所實施之觀察、勒戒或
    強制戒治已足以遮斷其施用毒品之毒癮，為期自新及協助其
    斷除毒癮，仍適用「初犯」規定，先經觀察、勒戒或強制戒
    治之程序。從而依修正後之規定，僅限於「初犯」及「5 年
    後再犯」2 種情形，始應先經觀察、勒戒或強制戒治程序。
    倘被告於5 年內已再犯，經依法追訴處罰，縱其第3 次（或
    第3 次以上）再度施用毒品之時間，在初犯經觀察、勒戒或
    強制戒治執行完畢釋放5 年以後，已不合於「5 年後再犯」
    之規定，且因已於「5 年內再犯」，顯見其再犯率甚高，原
    實施觀察、勒戒或強制戒治，已無法收其實效，即應依該條
    例第10條處罰，最高法院95年度第7 次刑事庭會議決議闡釋
    甚明。經查，本件被告前因施用毒品案件，經臺灣臺中地方
    法院以 88年度毒聲字第907號裁定送觀察、勒戒後，認有繼
    續施用毒品之傾向，由同法院以88年度毒聲字第1216號裁定
    令入戒治處所施以強制戒治，嗣因其成效經評定合格，無繼
    續戒治必要，復經同法院以88年度毒聲字第1438號裁定停止
    戒治，所餘戒治期間付保護管束，詎其於保護管束期間違反
    保護管束應遵守事項情節重大，再經同法院以89年度毒聲字
    第1286號裁定撤銷停止戒治令入戒治處所施以強制戒治，於
    89年9月5日執行完畢釋放，並由臺灣臺中地方法院檢察署檢
    察官以89年度戒毒偵字第501號為不起訴處分確定，又於5年
    內因施用毒品案件經法院判處罪刑確定，有臺灣高等法院被
    告前案紀錄表在卷可稽，揆諸前開決議意旨，自應依法論科
    。
四、核被告洪慧純所為，係犯毒品危害防制條例第 10條第1項之
    施用第一級毒品罪及同條第 2項之施用第二級毒品罪，其持
    有毒品之低度行為均應為施用毒品之高度行為所吸收，不另
    論罪。被告所犯上開 2罪間，罪名有異，行為互殊，應予分
    論併罰。爰審酌被告前曾有施用毒品罪行，經送強制戒治後
    ，猶不知悔改，再施用毒品不輟，不僅戕害自身健康，更辜
    負國家將之視為病人，並施以長時間之戒治處遇之苦心，惟
    其對他人權益之侵害仍屬有限，於犯後坦承犯行，暨其犯罪
    動機、目的、手段、施用次數及其智識程度、生活狀況等一
    切情狀，分別量處如主文所示之刑，並定其應執行刑，以資
    懲儆。至扣案之海洛因6包（按本件扣押物品清單上記載為4
    包海洛因，經送請法務部調查局鑑定，拆封後實際檢視包數
    為6包，合計驗餘淨重7.43公克），係屬毒品危害防制條例
    所定之第一級毒品，應依該條例第18條第1項前段沒收銷燬
    之。至行動電話1支（含SIM卡）則係被告平常與家人聯絡所
    用，與本案無關之物，此據其於本院審理時供述明確，爰不
    予宣告沒收。
據上論斷，應依刑事訴訟法第 273條之1第1項、第299條第1項前
段，毒品危害防制條例第 10條第1項、第2項、第18條第1項前段
，刑法第11條前段、第47條第1項、第51條第5款，判決如主文。
本案經檢察官楊聰輝到庭執行職務。
中    華    民    國   100    年    8     月    30    日
                  刑事第九庭          法  官   蕭文學
以上正本證明與原本無異。
如不服本判決應於收受判決後10日內向本院提出上訴書狀，並應
敘述具體理由；其未敘述上訴理由者，應於上訴期間屆滿後20日
內向本院補提理由書（均須按他造當事人之人數附繕本）「切勿
逕送上級法院」。
中    華    民    國   100    年    8     月    30    日
                                      書記官   卓俊杰
附錄本案論罪科刑法條全文：
毒品危害防制條例第10條
施用第一級毒品者，處六月以上五年以下有期徒刑。
施用第二級毒品者，處三年以下有期徒刑。